臺灣高等法院臺中分院民事判決
110年度金簡易字第23號
原      告  李羿萱  


被      告  游宏軒  



上列當事人間請求損害賠償事件，原告提起刑事附帶民事訴訟，
經本院刑事庭裁定移送前來（110年度附民字第160號），原告並
為起訴聲明之減縮，本院於民國111年2月9日言詞辯論終結，判
決如下：
    主  文
被告應給付原告新臺幣4萬5,000元，及自民國110年9月4日起至
清償日止，按年息百分之5計算之利息。
    事實及理由
一、程序部分：
㈠、關於財產權之訴訟，其標的之金額或價額在新臺幣（下同）5
    0萬元以下者，適用民事訴訟法第二編第三章所定之簡易程
    序，民事訴訟法第427條第1項定有明文。又依民國110年1月
    22日修正施行之民事訴訟法第427條第2項第11款之立法說明
    記載，原告倘係於高等法院或分院之第二審刑事訴訟程序提
    起本款之附帶民事訴訟，經法院依刑事訴訟法第504條第1項
    規定裁定移送該法院民事庭，民事庭應適用簡易程序之第二
    審程序為初審裁判。同旨，於第二審刑事訴訟程序提起民事
    訴訟法第427條其他簡易事件之附帶民事訴訟，經法院依刑
    事訴訟法第504條第1項規定裁定移送該法院民事庭，民事庭
    亦應適用簡易程序之第二審程序為初審裁判。本件原告於11
    0年8月18日第二審刑事訴訟程序以言詞提起附帶民事訴訟，
    其標的金額在50萬元以下，經本院刑事庭於110年10月20日
    ，依刑事訴訟法第504條第1項規定裁定移送本院民事庭，依
    上開說明，是本件應適用簡易程序之第二審程序為初審裁判
    ，先此敘明。
㈡、次按於簡易程序之第二審為訴之變更或追加，非經他造同意
    ，不得為之；但擴張或減縮應受判決事項之聲明者，不在此
    限，民事訴訟法第436條之1第3項、第446條第1項、第255條
    第1項第3款定有明文。查原告以言詞提起刑事附帶民事訴訟
    時，原請求被告應給付20萬元及自110年8月19日起至清償日
    止，按年息百分之5計算之利息（見附民卷第3頁），嗣於11
    0年8月18日以書狀變更利息起算日，為自起訴狀繕本送達翌
    日起至清償日止（見附民卷第11頁），再於本院110年12月2
    日準備程序時，變更為請求4萬5,000元本息(見本院卷第38
    頁)，核屬減縮應受判決事項之聲明，依首揭規定，應予准
    許。
㈢、被告經合法通知，未於言詞辯論期日到場，核無民事訴訟法
    第386條各款所列情形，應依原告之聲請，由其一造辯論而
    為判決。
二、原告主張：
　　被告可預知提供金融機構帳戶供他人使用，常遭詐騙集團等
    作為財產犯罪而取得贓款之用，竟於109年5月間不詳日期，
    在臺中市烏日區高鐵站附近之不明超商內，以1萬元之價格
    ，將所開設之○○○○商業銀行（下稱○○銀行）帳號0000000000
    00號帳戶（下稱系爭帳戶）存摺、提款卡及密碼出售與真實
    、姓名年籍均不詳之詐騙集團所屬成員。嗣該詐騙集團所屬
    自稱為「○○○」之成員，於109年4月22日，以交友軟體向原
    告詐稱可於「○○○○○○」網站投資獲利云云，致原告陷於錯誤
    ，於同年6月5日20時28分自其開設之○○○○銀行帳戶轉帳4萬5
    ,000元至系爭帳戶，該詐騙集團成員再將系爭帳戶內款項提
    領一空，致原告受有損害。爰依侵權行為之法律關係，提起
    本件訴訟。並聲明：被告應給付原告4萬5,000元，並自起訴
    狀繕本送達翌日起至清償日止，按週年利率百分之5計算之
    利息。
三、被告未於言詞辯論期日到庭，亦未提出書狀作何聲明或陳述
    。
四、本院之判斷： 　　
㈠、原告主張之不法侵權行為事實【援引本院110年度金上訴字第
    1020號案件（下稱本院1020號）刑事判決書】，有本院上開
    刑事案件中所附之原告之警詢調查筆錄及檢察事務官詢問筆
    錄、臺北市政府警察局○○分局○○街街派出所受理各類案件紀
    錄表、陳報單、受理刑事案件報案三聯單、受理詐騙帳戶通
    報警示簡便格式表、內政部警政署反詐騙諮詢專線紀錄表、
    ○○○○銀行交易明細、被告開戶資料及○○銀行帳戶存款交易明
    細（見臺灣臺北地方檢察署109年度他字第10625號卷第81-4
    41頁）、被告於偵查、臺灣臺中地方法院（下稱臺中地院）
    及本院刑事庭審理時之自白【見臺灣臺中地方檢察署109年
    度偵字第34808號卷㈧第33-36頁、臺中地院109年度易字第33
    42號案件（下稱3342號）卷第69-74、79-97頁、本院1020號
    刑事卷第256-282頁】可證，而被告提供系爭帳戶之行為，
    幫助「○○○」所屬詐騙集團詐騙原告之行為，亦經臺中地院3
    342號、本院1020號刑事判決認定在案，堪認原告上開主張
    為真實。
㈡、按因故意或過失，不法侵害他人之權利者，負損害賠償責任
    ；又數人共同不法侵害他人之權利者，連帶負損害賠償責任
    。不能知其中孰為加害人者，亦同。造意人及幫助人，視為
    共同行為人，民法第184條第1項前段、第185條分別定有明
    文。被告提供系爭帳戶與「○○○」所屬詐欺集團使用，幫助
    「○○○」所屬詐欺集團詐騙原告，已如前述，則被告對「○○○
    」所屬詐欺集團之侵權行為亦為共同侵權行為人，揆之上開
    規定，自應負侵權行為損害賠償責任。原告請求被告賠償其
    受騙之4萬5,000元，自屬有據。
五、綜上所述，原告依據侵權行為之法律關係，請求被告賠償原
    告4萬5,000元，為有理由，應予准許。又給付無確定期限者
    ，債務人於債權人得請求給付時，經其催告而未為給付，自
    受催告時起，負遲延責任。其經債權人起訴而送達訴狀，或
    依督促程序送達支付命令，或為其他相類之行為者，與催告
    有同一之效力。遲延之債務，以支付金錢為標的者，債權人
    得請求依法定利率計算之遲延利息。應付利息之債務，其利
    率未經約定，亦無法律可據者，週年利率為百分之5，民法
    第229條第2項、第233條第1項前段、第203條分別定有明文
    。本件係屬給付無確定期限之金錢債務，原告之起訴狀繕本
    於110年9月3日24時發生送達效力送達被告（見110年度附民
    字第160號卷第13頁，於110年8月24日寄存送達被告，於同
    年9月3日24時生送達效力），原告請求被告給付4萬5,000元
    及自起訴狀繕本送達翌日即110年9月4日起至清償日止，按
    年息百分之5計算之利息，亦屬有據。
六、本件係原告於刑事訴訟程序提起附帶民事訴訟請求損害賠償
    ，經本院刑事庭依刑事訴訟法第504條第1項規定裁定移送前
    來，依同法第504條第2項規定免納裁判費，而本院於本件審
    理期間，亦未滋生其他必要訴訟費用，自無庸為訴訟費用負
    擔之諭知，附此敘明。
七、本件事證已臻明確，兩造其餘之攻擊或防禦方法及所用之證
    據，經本院斟酌後，認為均不足以影響本判決之結果，爰不
    逐一論列，附此敘明。
八、據上論結，本件原告之訴為有理由，判決如主文。
中　　華　　民　　國　　111 　年　　2 　　月　　25　　日
                  民事第二庭    審判長法　官  楊國精
　　　　　　　　　　　      　　　　　法　官  陳正禧
　　　　　　　　　　　      　　　　　法　官  李立傑
正本係照原本作成。
不得上訴。
                                      書記官  李欣憲
　　　　　　　　　　　　　　　　　　　
中　　華　　民　　國　　111 　年　　2 　　月　　25　　日